【裁判字號】    99,訴,2731
【裁判日期】    991018
【裁判案由】    搶奪等
【裁判全文】
臺灣臺中地方法院刑事判決              99年度訴字第2731號
公  訴  人  臺灣臺中地方法院檢察署檢察官
被      告  甲○○
上列被告因搶奪等案件，經檢察官提起公訴（99年度偵緝字第14
05號、99年度偵字第13452號），被告於準備程序就被訴事實為
有罪之陳述，本院合議庭裁定由受命法官獨任逕行簡式審判程序
，並予判決如下：
    主    文
甲○○犯侵占遺失罪，處罰金新臺幣肆仟元，如易服勞役，以新
臺幣壹仟元折算壹日；又犯共同竊盜罪，累犯，處有期徒刑陸月
，安全帽壹頂，沒收；又犯共同搶奪罪，累犯，處有期徒刑拾月
，安全帽壹頂，沒收；又犯侵占離本人持有物罪，處罰金新臺幣
伍仟元，如易服勞役，以新臺幣壹仟元折算壹日；又意圖為自己
不法之利益，以無線方式，盜用他人電信設備通信，累犯，處有
期徒刑肆月；又犯竊盜罪，累犯，處有期徒刑捌月；又犯搶奪罪
，累犯，處有期徒刑拾壹月。罰金部分，應執行罰金新台幣捌仟
元，如易服勞役，以新臺幣壹仟元折算壹日；有期徒刑部分，應
執行有期徒刑貳年拾月，安全帽壹頂，沒收。
    犯罪事實
一、甲○○於民國（下同）97年10月間，在臺中市○○區○○路
    上，見SAMSUNG ANYCALL行動電話1支（機身序號為070716D3
    DC46號）內有SIM卡1張（編號0000000000000號）【該物係
    乙○○於97年10月間，在台中市○○區○○路因騎乘機車未
    注意而遺失之物】係他人遺失物（公訴人誤載為離本人持有
    物），竟意圖為自己不法之所有，未送警局公告招領揭示，
    而予以侵占入己。
二、甲○○前有竊盜、搶奪及毒品等前科，最近1次於97年間再
    犯2次竊盜罪，經本院98年度中簡字第443號分別判處有期徒
    刑5月、5月，定應執行有期徒刑7月確定，於98年7月13日執
    行完畢。詎猶不知悔改，與其同居女友謝佩儒（業經本院判
    刑）於98年8月23日晚間6時許，由甲○○騎乘何木溪（甲○○之兄）所有車牌號碼MY5-292號重型機車搭載頭戴安全帽
    之謝佩儒，至臺中市○○路○段202號前，並於同日晚間6時
    20 分許，見丙○○所有之車牌號碼KZA-400號重型機車停放
    該處路旁停車格，即共同基於意圖為自己不法所有之犯意聯
    絡，由甲○○在旁把風，謝佩儒則頭戴安全帽以自備之鑰匙
    竊取該輛機車。得手後，謝佩儒頭戴安全帽先騎乘車牌號碼
    MY5-292 號重型機車離去，甲○○則騎乘車牌號碼KZA-400
    號緊跟在後，謝佩儒並在天津路與梅川西路之轉角處，將車
    牌號碼MY 5-292號之重型機車交予甲○○騎乘，自己則改騎
    乘車牌號碼KZA-400號重型機車在後尾隨，而上路搜尋作案
    對象。嗣於同日晚間7時許，甲○○、謝佩儒見己○○騎乘
    車牌號碼UOL-777號輕型機車行經臺中市○○路272號前，見
    有機可趁，復共同基於意圖為自己不法所有之犯意聯絡，由
    甲○○騎乘機車由己○○之右後方靠近，並趁己○○不及防
    備之際，徒手搶奪己○○放在機車腳踏板上之皮包（其內有
    國民身分證、健保卡、提款卡、行動電話2支、新臺幣【下
    同】3000元現金），旋騎乘上開機車加速逃逸。而己○○見
    狀即欲騎乘機車自後方追趕，謝佩儒隨即騎乘機車至己○○
    身旁，並對己○○表示：不要追了，她也被搶過，會幫己○○追，要己○○先去報警等語。然己○○仍自甲○○之後方
    追趕，追躡至大連北街與四平路口時，謝佩儒再對己○○說
    ：不要追了，伊會幫己○○找出搶匪等語。因甲○○此時已
    失去蹤影，己○○遂放棄追躡，而謝佩儒亦騎乘機車離去。
    嗣經丙○○、己○○報警處理，警方遂循線發現謝佩儒涉犯
    上情，並扣得謝佩儒所有供作案時所戴之安全帽1頂。而謝
    佩儒於偵訊中，始供陳甲○○涉有上情。
三、甲○○於98年10月31日上午6時許，在臺中市○○區○○路
    上，見BENQ行動電話1支（序號0000000000 00000號）插有
    門號0000000000號SIM晶片卡1枚（該物係丁○○於98年10月
    30 日晚上，在台中市○○區○○路段靠近后庄路某家卡拉
    OK店內遭竊之物），竟意圖為自己不法所有，明知前開行動
    電話係屬脫離本人所持有之物，竟意圖為自己不法之所有，
    予以侵占入己。復於同日上午7時22分21許，明知前開自己
    對於上開SIM卡並無合法通信之權利，竟基於盜用他人無線
    電信設備通話以獲得免繳電信通話費用利益之犯意，以前述
    行動電話及SIM卡撥打李幼琳所使用之0000000000號手機用
    以測試，使台灣大哥大股份有限公司（下稱台灣大哥大公司
    ）誤認係丁○○即該門號申辦人所撥用，予以接收通信，而
    提供通信服務，藉以取得使用行動電話通信免付費之不法利
    益，因而獲得263秒通話時數之不法利益。
四、於98年11月7日晚間10時30分許，甲○○見庚○○所有之車
    牌號碼YIC-159號重型機車停放在臺中市○○路72號之統聯
    客運中清站旁巷弄，竟意圖為自己不法之所有，以自備之鑰
    匙竊取該輛機車。得手後，甲○○遂騎乘該竊取而來之車牌
    號碼YIC-159號重型機車上路搜尋作案對象。同日晚上11 時
    許行經臺中市○○○○街與天津路1段路口時，見戊○○騎
    乘車牌號碼VOP-418號機車經過該處，見有機可趁，竟意圖
    為自己不法之所有，趁戊○○不及防備之際，徒手搶奪戊○○放在機車腳踏板上之皮包（其內有駕照、行照、國民身分
    證、健保卡、信用卡、提款卡、NOKIA黑色行動電話1支【序
    號為000000000000000號】、SAMSUNG行動電話1支【序號為
    000000000000000號】、數位相機1台、1000元現金），旋騎
    乘上開機車加速逃逸。
五、嗣經戊○○報警處理，警方循線查悉甲○○涉有重嫌，持臺
    灣臺中地方法院核發之搜索票，在甲○○之住處扣得乙○○
    之上述行動電話1支、丁○○之前述行動電話1支、戊○○之
    上揭2支行動電話，因而知悉上情。
六、案經臺中市警察局第二分局、第五分局報請臺灣臺中地方法
    院檢察署檢察官偵查起訴。
    理    由
一、按除被告所犯為死刑、無期徒刑、最輕本刑為3 年以上有期
    徒刑之罪或高等法院管轄第一審案件者外，於前條第1項程
    序進行中，被告先就被訴事實為有罪之陳述時，審判長得告
    知被告簡式審判程序之旨，並聽取當事人、代理人、辯護人
    及輔佐人之意見後，裁定進行簡式審判程序，刑事訴訟法第
    273條之1第1項定有明文。被告甲○○所犯係死刑、無期徒
    刑、最輕本刑為3年以上有期徒刑以外之罪，其於準備程序
    中就被訴事實為有罪之陳述，且經告知被告簡式審判程序之
    旨，並聽取公訴人及被告之意見後，本院合議庭認為適宜而
    裁定由受命法官獨任進行簡式審判程序，合先敘明。
二、上揭犯罪事實，業據被告甲○○於檢察官偵查及本院審理時
    坦承不諱，核與證人乙○○於警詢中；證人即共同被告謝佩
    儒於檢察官偵查時；證人丙○○、己○○於警詢中；證人庚○○於警詢中；證人丁○○、戊○○、何木煌（即甲○○之
    兄）、何柳葉（即甲○○之姐）於警詢及偵訊中等之證述情
    節一致，並有臺中市警察局第五分局謝佩儒搶案專案監視器
    調閱現場圖、監視器翻拍照片、臺中市警察局第二分局調閱
    監視器翻拍照片、臺中市警察局第五分局與臺中市警察局第
    二分局之扣押筆錄、扣押物品目錄表、甲○○所用00000000
    00號行動電話通聯紀錄、謝佩儒所用0000000000號行動電話
    通聯紀錄、乙○○所用0000000000000號SIM卡通聯調閱查詢
    單、丁○○所用0000000000號門號及序號000000000000000
    號行動電話通聯調閱查詢單、上揭犯罪事實一、三、四之扣
    案行動電話照片及乙○○、丁○○、戊○○出具之贓物認領
    保管單等在卷可稽。被告自白核與事實相符，本件事證明確
    ，被告犯行洵堪認定
三、核被告犯罪事實一、三前段之所為，係犯刑法第337條之侵
    占遺失物罪及侵占離本人持有物罪；犯罪事實二、四之行為
    ，均係犯刑法第320條第1項之竊盜罪及同法第325條第1項之
    搶奪罪；犯罪事實三後段之所為，係犯電信法第56條第1項
    之以無線方式盜用他人電信設備通信罪（按電信法第56條第
    1項之罪，以意圖為自己或第三人不法之利益，使用有線、
    無線或其他電磁方式，盜接或盜用他人電信設備通信者為要
    件，該罪之處罰詐得免繳電信通信費用之不法利益，乃刑法
    詐欺得利罪之特別法，依特別法優於普通法之原則，自毋庸
    再論以刑法詐欺得利罪）。被告甲○○與謝佩儒就犯罪事實
    二之竊盜、搶奪等罪行間，具有犯意聯絡及行為分擔，為共
    同正犯。又被告最近1次於97年間再犯2次竊盜罪，經本院98
    年度中簡字第443號分別判處有期徒刑5月、5月，定應執行
    有期徒刑7月確定，於98年7月13日執行完畢等情，有台灣高
    等法院被告前案紀錄表在卷可稽，其於受有期徒刑之執行完
    畢後，5年內故意再犯有期徒刑以上之罪（即侵占遺失物、
    離本人持有物罪除外），均為累犯，均應依刑法第47條第1
    項規定，加重其刑。又被告所犯上開各罪間，犯意各別，行
    為互殊，應予分論併罰。
四、爰審酌被告曾因竊盜、搶奪及毒品罪，經法院判處徒刑確定
    ，有前開前案紀錄表在卷可足憑，多次入監服刑出獄後，仍
    未能悔悟，侵占之物價值尚輕，而所獲取免付通話費之不法
    利益非鉅，然其竊取他人機車之後，再騎乘竊得之機車隨機
    行搶，造成一般民眾之恐懼，嚴重危害社會秩序，且其為行
    搶之用，即行竊取他人機車，毫不尊重他人之權利，輕忽法
    律尤甚，自應嚴予苛責，再審酌被告犯罪之動機、方法、所
    得財物，被害人所受損害程度，及被告犯後坦承犯行、態度
    尚稱良好，甚具悔意等一切情狀，分別量處如主文所示之刑
    ，並定其應執行之刑，罰金刑部分並諭知易服勞役之折算標
    準。他案扣得之犯罪事實二共犯謝佩儒所用之安全帽1頂，
    為共犯謝佩儒所有，爰依刑法第38條第1項第2款沒收之。末
    按電信法第60條規定「犯第五十六條至第五十八條之罪者，
    其電信器材，不問屬於犯人與否，沒收之」，此為絕對義務
    沒收主義之規定，即凡觸犯電信法第56條至第58條之罪者，
    其電信器材，除證明已滅失者外，「不問屬於犯人與否」，
    有無查扣，固均應予以沒收之。惟法律特別規定「不問屬於
    犯人與否，均沒收銷燬之」或「不問屬於犯人與否，沒收之
    」者，則以違禁物或與犯罪有關之某種物品，因於社會公安
    較具危險性，或為避免因不屬於犯罪行為人所有之物仍須發
    還，致使該供犯罪之物流通於外，繼續被使用於犯罪，有礙
    法律成效，俾免貽害社會及防止再犯而為特別之規定，屬於
    刑止一身原則之例外。然此項例外規定，考諸立法者所欲規
    範之目的，在於該非屬犯罪行為人所有之物，除本身即為犯
    罪工具外，並無合法之用途，故而規定「不問屬於犯人與否
    ，沒收之」。倘其所謂沒收物原屬被害人所有，但為犯罪行
    為人因犯罪而取得或變易獲得被害人合法使用之物，則該物
    得否「不問屬於犯人與否」為沒收，自仍應視被害人與非法
    利用該物有無直接關連性以為判斷，方符合目的性之解釋，
    自非得不問上開規定之立法目的，徒從文義為解釋，概認凡
    屬犯罪行為人因供犯罪而取得原屬被害人合法所有之物，亦
    均在「不問屬於犯人與否」應沒收之列，而恝置被害人得主
    張法律上之權利於不顧，形成國家在無任何正當理由之情況
    下，得以無限制地剝奪或限制被害人合法之財產權。是電信
    法第60條雖未有如洗錢防制法第12條第1項「犯第九條之罪
    者，其因犯罪所得財物或財產上利益，除應發還被害人或第
    三人者外，不問屬於犯人與否，沒收之」之規定，依上說明
    ，該條之適用，自應排除犯罪行為人取得原屬被害人所有而
    用以犯罪之電信器材，始合乎法意，並兼及公益與私益間之
    均衡維護（最高法院96年度台非字第73號判決意旨參照）。
    本案被告盜打使用原屬被害人丁○○所有之門號行動電話（
    含SIM卡），依上開判決意旨說明，自無適用電信法第60 條
    規定之餘地，併此敘明。
五、據上論斷，應依刑事訴訟法第273條之1第1項、第299條第1
    項前段，刑法第337條、第28條、第320條第1項、第325條第
    1項、第47條第1項、第42條第3項前段、第38條第1項第2款
    、第51條第5款、第7款、第11條，電信法第56條第1項，刑
    法施行法第1條之1，判決如主文。
本案經檢察官辛○○到庭執行職務。
中    華    民    國    99    年    10    月    18    日
                  刑事第四庭    法  官  吳進發
以上正本證明與原本無異。
如不服本判決應於收受送達後10日內向本院提出上訴書狀，並應
敘述具體理由；其未敘述上訴理由者，應於上訴期間屆滿後20日
內向本院補提理由書（均須按他造當事人之人數附繕本）「切勿
逕送上級法院」。
                                書記官  孫立文
中    華    民    國    99    年    10    月    18    日

司法院資訊處製作；財團法人民間司法改革基金會備份。
